臺灣臺中地方法院刑事判決　　　　　 96年度中簡上字第239號
上　訴　人
即　被　告　甲○○
　　　　　　　　　　　號5樓之.
上列上訴人因妨害兵役案件，不服本院臺中簡易庭九十六年度中
簡字第三Ｏ六號中華民國九十六年一月三十一日第一審簡易判決
（聲請案號：臺灣臺中地方法院檢察署九十六年度撤緩偵字第一
四號），提起上訴，本院管轄之第二審合議庭判決如下：
    主      文
上訴駁回。
甲○○緩刑貳年。
    犯罪事實
一、甲○○係後備軍人，原設籍於臺中縣大雅鄉上楓村（於民國
    九十五年一月二十三日行攻區域調整為雅楓村）神林南路一
    一五巷六十一號七樓之一，其於九十三年間遷出上開處所，
    竟意圖避免召集處理，無故不依規定申報，致使臺中縣後備
    司令部（已更名臺中縣後備指揮部）所發指定應於九十四年
    十月四日上午八時，前往臺中縣烏日鄉○○村○○路七四七
    號（成功嶺營區）報到之九十四年博愛9511之2號教育召集
    令無法送達。
二、案經臺中縣後備司令部移送臺灣臺中地方法院檢察署檢察官
    聲請以簡易判決處刑。
　　理　　由
一、訊據被告甲○○對於上開犯罪事實坦承不諱，並有教育召集
    令影本、臺中縣後備司令部列管後備軍人空戶無人（遷出未
    報）移送法辦年籍表、臺中縣後備司令部查詢作業表在卷可
    稽。被告之自白核與事實相符，事證明確，其犯行洵堪認定
    。
二、核被告所為，係犯妨害兵役治罪條例第十條第三項、第一項
    第三款之罪，應依同條例第六條第一項科刑。按刑法業於九
    十四年二月二日修正公布，並自九十五年七月一日施行，被
    告於行為後，新修正刑法業已施行。而行為後法律有變更者
    ，適用行為時之法律。但行為後之法律有利於行為人者，適
    用最有利於行為人之法律，新修正刑法第二條第一項定有明
    文。被告為本件犯罪行為時之刑法第四十一條第一項前段規
    定：「犯最重本刑為五年以下有期徒刑以下之刑之罪，而受
    六個月以下有期徒刑或拘役之宣告，因身體、教育、職業、
    家庭之關係或其他正當事由，執行顯有困難者，得以一元以
    上三元以下折算一日，易科罰金。」，又被告行為時之易科
    罰金折算標準，修正前罰金罰鍰提高標準條例第二條前段（
    現已刪除）規定，就其原定數額提高為一百倍折算一日，則
    本件被告行為時之易科罰金折算標準，應以銀元三百元折算
    一日，經折算為新臺幣後，應以新臺幣九百元折算一日。惟
    新修正之刑法第四十一條第一項前段則規定：「犯最重本刑
    為五年以下有期徒刑以下之刑之罪，而受六個月以下有期徒
    刑或拘役之宣告者，得以新臺幣一千元、二千元或三千元折
    算一日，易科罰金。」，比較修正前後之易科罰金折算標準
    ，以九十五年七月一日修正公布施行前之規定，較有利於被
    告，應依修正前刑法第四十一條第一項前段及修正前罰金罰
    鍰提高標準條例第二條之規定，諭知易科罰金之折算標準。
    原審認被告罪證明確，因予適用妨害兵役治罪條例第六條第
    一項、第十條第三項、第一項第三款，刑法第十一條前段、
    第二條第一項前段、修正前刑法第四十一條第一項前段、修
    正前罰金罰鍰提高標準條例第二條規定，量處有期徒刑二月
    ，並諭知易科罰金之折算標準，其認事用法核無違誤，量刑
    亦屬允適，是上訴人之上訴為無理由，應予駁回。末查被告
    前未曾因故意犯罪受有期徒刑以上刑之宣告，此有臺灣高等
    法院被告前案紀錄表及臺灣臺中地方法院檢察署刑案資料查
    註紀錄表各一份在卷可參，其因一時失慮偶罹刑典，經此刑
    之宣告，應知警惕而無再犯之虞，且被告已具悔意，而其父
    親為重度視障，有身心障礙手冊影本一份附於本院卷可按，
    亦有待被告扶養，故本院認以暫不執行其刑為適當，爰併予
    依修正後刑法第七十四條第一項第一款之規定（按犯罪在新
    法施行前，新法施行後，緩刑之宣告，應適用新法第七十四
    條之規定，最高法院九十五年度第八次刑事庭會議決議參照
    ）諭知緩刑二年，用勵自新。雖公訴檢察官陳稱被告前經緩
    起訴處分，而未遵行緩起訴之條件，致緩起訴處分遭撤銷，
    因而不適宜再予以諭知緩刑云云，惟按緩刑制度與緩起訴制
    度為不同之法制，緩起訴處分遭撤銷經起訴後，是否即不宜
    再諭知緩刑，仍應視個案之具體情節定之。而本件被告前經
    檢察官為緩起訴處分之通知書、公文及支付款項說明書，係
    以寄存送達之方式送達於被告，雖依法已生送達之效力，惟
    依實務之經驗，寄存送達之受送達人實際上未領取寄存之文
    書，亦事所常見，況並無證據證明被告係故意不領取上開文
    書致未能遵行緩起訴之條件，故本院仍認予以諭知緩刑為適
    當，附此敘明。
據上論斷，應依刑事訴訟法第四百五十五條之一第一項、第三項
、第三百六十八條，修正後刑法第七十四條第一項第一款，判決
如主文。
本案經檢察官李芳瑜到庭執行職務。
中　　華　　民　　國　　96　　年　　 6　 　月　 7　　日
                  刑事第八庭  審判長法　官  林慧英
                                    法  官  賴恭利
                                    法  官  簡源希
上為正本係照原本作成
本件不得上訴。
                                    書記官  張雅慧
中　　華　　民　　國　　96　　年　　 6　 　月　 7　　日
附錄論罪科刑法條：
妨害兵役治罪條例第六條
意圖避免教育召集或勤務召集，而有下列行為之一者，處三年以
下有期徒刑：
  一、捏造免役、除役、轉役或免除召集原因者。
  二、毀傷身體者。
  三、拒絕接受召集令者。
  四、應受召集，無故逾應召期限二日者。
  五、使人頂替本人應召者。
無故不參加點閱召集，或意圖避免點閱召集，而有前項第一款至
第三款及第五款行為之一者，處一年以下有期徒刑、拘役或科新
臺幣九萬元以下罰金。
國民兵為避免應召集輔助軍事勤務犯第一項之罪者，處三年以下
有期徒刑。
妨害兵役治罪條例第十條：
後備軍人意圖避免召集處理有下列行為之一者，處一年以下有期
徒刑、拘役或科新臺幣九萬元以下罰金：
  一、離營歸鄉無故不依規定報到，或重複申報戶籍者。
  二、拒絕依規定調查，或體格檢查不到者。
  三、居住處所遷移，無故不依規定申報者。
國民兵犯前項第三款之罪者，處六月以下有期徒刑、拘役或科新
臺幣三萬元以下罰金。
後備軍人犯第一項之罪或國民兵犯前項之罪，致使召集令無法送
達者，以意圖避免召集論；分別依第五條或第六條科刑。
